臺灣新竹地方法院民事裁定  
111年度訴字第119號
聲  請  人  呂煥銘  
即  原  告  呂煥章  
            呂育珍  
            呂文彬  
            許呂錦芸
            張呂錦蓮
            林呂素英
            呂秋霞  
共      同
訴訟代理人  詹惠芬律師
複代理人    張智程律師
相  對  人  呂秀燕  
即追加原告  呂秀煖  

            呂芝君  
被      告  財政部國有財產署

法定代理人  曾國基  
訴訟代理人  許禎彬  
複代理人    彭成青律師
上列聲請人因與被告間請求返還不當得利事件，聲請追加相對人
為原告，本院裁定如下：
    主  文
相對人呂秀燕、呂秀煖、呂芝君應於本裁定送達後三日內追加為
原告，逾期未追加者，視為已一同起訴。
    理  由
一、按訴訟標的對於數人必須合一確定而應共同起訴，如其中一
    人或數人拒絕同為原告而無正當理由者，法院得依原告聲請
    ，以裁定命該未起訴之人於一定期間內追加為原告。逾期未
    追加者，視為已一同起訴；法院為前項裁定前，應使該未起
    訴之人有陳述意見之機會，民事訴訟法第56條之1 第1 項、
    第2 項定有明文。至所謂拒絕同為原告是否無正當理由，則
    應由法院斟酌原告起訴是否為伸張或防衛其權利所必要等情
    形決定之，有民事訴訟法第56條之1 第1 項立法理由可參。
    另按繼承人有數人時，在分割遺產前，各繼承人對於遺產全
    部為公同共有，為民法第1151條所明定。又公同共有物之處
    分及其他之權利行使，除法律另有規定外，應得公同共有人
    全體之同意，同法第828 條第3 項亦有明文，此項規定，依
    同法第831 條規定，於公同共有債權準用之。末按，公同共
    有債權人起訴請求債務人履行債務，係公同共有債權之權利
    行使，非屬回復公同共有債權之請求，尚無民法第821條規
    定之準用；而應依同法第831 條準用第828 條第3 項規定，
    除法律另有規定外，須得其他公同共有人全體之同意，或由
    公同共有人全體為原告，其當事人之適格始無欠缺（最高法
    院104 年度第3 次民事庭會議(一)決議參照）。
二、本件聲請意旨略以：聲請人與相對人之被繼承人呂柯氏担為
    日治時期新竹郡○○○○○○○○○00-0、00-0、00、00-0地號土地
    （下稱系爭四筆土地）之所有權人。系爭四筆土地於昭和8
    年間（民國22年），因成為河川敷地而為閉鎖登記，嗣系爭
    四筆土地之後均經浮覆後，於82年10月8日被登記為新竹縣○
    ○市○○段000地號，並以第一次登記為原因，登記為中華民國
    所有，被告為其管理者，嗣於97年12月3日，因辦理區段徵
    收，將上開之00-0、00、00-0地號土地，重編為新竹縣○○市
    ○○段000地號土地之部分，00-0地號土地編為同段000、000
    地號土地之部分，並以區段徵收為原因，登記為中華民國所
    有，管理者為新竹地檢署。而系爭4筆土地浮覆後，依土地
    法第12條第1項、第2項之規定，即應當然並自動回復為呂柯
    氏担所有，無待申請地政機關核准，而聲請人及相對人既為
    呂柯氏担之繼承人，即繼承取得系爭四筆土地之所有權，然
    系爭4筆土地因於97年12月3日受區段徵收為中華民國所有，
    致聲請人及相對人受有喪失系爭四筆土地所有權之損害，被
    告却受有徵收補償費之利益，且無法律上原因，被告自對聲
    請人及相對人構成不當得利，且聲請人及相對人此對被告之
    不當得利債權，乃係公同共有，聲請人為此已依不當得利之
    法律關係，對被告提起本件訴訟，請求其返還所受之不當得
    利新台幣（下同）6,593,944元，因本件訴訟標的對於聲請
    人與相對人必須合一確定，相對人未與聲請人一同起訴，爰
    依民事訴訟法第56條之1第1項規定，聲請裁定命追加相對人
    為原告等語。
三、經查，聲請人即原告上開主張之訴訟標的，即對被告之不當
    得利債權，係屬公同共有債權之權利行使，須由公同共有人
    全體一同起訴，當事人始為適格。又聲請人與相對人為被繼
    承人呂柯氏担之全體繼承人，此有聲請人提出之呂柯氏担之
    繼承系統表及其繼承人之戶籍謄本在卷可參。又聲請人為本
    件聲請後，經本院定期通知相對人具狀表示意見，然相對人
    均未具狀表示意見。從而，聲請人聲請本院裁定命相對人應
    追加為原告，即核無不合，應予准許。爰依民事訴訟法第56
    條之1第1項規定，命相對人呂秀燕、呂秀煖、呂芝君應於本
    裁定送達後3日內追加為原告，逾期未追加，即視為已一同
    起訴。
四、爰依民事訴訟法第56條之1第1項裁定如主文。
中　　華　　民　　國　　111 　年　　11　　月　　14　　日
                  民事第二庭  法　　　官　鄭政宗
以上正本係照原本作成。
如對本裁定抗告，須於裁定送達後10日內向本院提出抗告狀。
中　　華　　民　　國　　111 　年　　11　　月　　15　　日
                              書  記  官　黃志微